【裁判字號】    97,保險,13
【裁判日期】    980223
【裁判案由】    給付保險金
【裁判全文】
臺灣桃園地方法院民事判決        九十七年度保險字第十三號
原      告  乙○○
訴訟代理人  廖年盛    律師
被      告  富邦產物保險股份有限公司
法定代理人  甲○○
訴訟代理人  丙○○
            丁○○
上列當事人間請求給付保險金事件，於民國九十八年二月九日辯
論終結，本院判決如下：
    主      文
被告應給付原告新臺幣參佰萬元，及自民國九十七年七月十八日
起至清償日止，按週年利率百分之五計算之利息。
本判決於原告以新臺幣壹佰萬元供擔保後，得假執行。
訴訟費用由被告負擔。
    事實及理由
一、原告主張：其女即被保險人楊欣寧於民國九十六年三月二十
    八日與被告訂立「富邦產物傷害險個人暨家庭型保險」（保
    單號碼：0519字第96HP000109號，下稱系爭保約），約定保
    險期間自同年月二十八日起至九十七年三月二十八日止，身
    故保險金額為新臺幣（下同）三百萬元，其為系爭保約身故
    保險金之受益人。嗣楊欣寧於九十六年十一月十七日上午八
    時三十分許，經人發現於台北縣中和市○○路○段三九九巷
    山腰遭殺害並焚屍，屬意外傷害事故致死亡；原告乃依系爭
    保約第二條第一項請求被告給付上開保險金三百萬元，惟遭
    被告拒絕，爰依系爭保約之法律關係提起本件訴訟等語。並
    聲明：除擔保金額外，如主文所示。
二、被告則以：依檢察官相驗楊欣寧屍體結果，並無酒精、藥物
    反應，依常理楊欣寧不太可能係死後方被焚燒，故楊欣寧疑
    似自殺而亡；且自上開陳屍現場有另一訴外人張進強之屍體
    及該現場其他跡證以觀，楊欣寧、張進強似係因婚外情而相
    約殉情。則依系爭保約第九條第一項第一款，楊欣寧自殺屬
    直接因其故意行為致成死亡，被告應不須負給付保險金責任
    等語資為抗辯。並聲明：原告之訴及假執行聲請均駁回。
三、兩造不爭執事項：
（一）原告之女即楊欣寧前以自己為被保險人，與被告簽訂系爭
      保約，約定保險期間自九十六年三月二十八日二十四時起
      至九十七年三月二十八日二十四時止、被保險人身故時保
      險金額為三百萬元、身故保險金受益人為原告。復依系爭
      保約，被保險人於系爭保約有效期間內，因遭意外傷害事
      故，致其死亡時，被告依照系爭保約約定，給付保險金（
      第二條第一項）；上開意外傷害事故，指非由疾病引起之
      外來突發事故（第二條第二項）；被保險人於系爭保約有
      效期間內遭受上開意外傷害事故，自意外傷害事故發生之
      日起一百八十日以內死亡者，被告按保險金額給付身故保
      險金（第五條前段）；被保險人直接因其故意行為致成死
      亡時，被告不負給付保險金責任（第九條第一項第一款）
      。
（二）楊欣寧及張進強前遭張進強之妻提出通姦告訴；又於九十
      六年十一月十七日上午，消防人員於台北縣中和市○○路
      通往烘爐地半山腰之廢棄工寮火災現場發現二具焦屍，經
      檢察官相驗及DNA 鑑定後，確認上開焦屍即為楊欣寧、張
      進強之屍體。
（三）楊欣寧屍體依台灣板橋地方法院檢察署（下稱板橋地檢署
      ）檢察官相驗解剖結果，認其死亡原因為重度燒灼，且因
      重度燒灼無法判定生前或死後燒灼；另楊欣寧生前無飲用
      酒精性飲料。
四、原告主張系爭保險契約所約定之保險事故即被保險人楊欣寧
    死亡之情事業已發生，而原告為系爭保險契約保險金之受益
    人，自得依系爭保險契約請求被告給付保險金等語，此為被
    告所否認，並以事實及理由欄二所載等語置辯，經查：
（一）按民事訴訟法第二百七十七條前段規定：「當事人主張有
      利於己之事實者，就其事實有舉證之責任。」；又所謂舉
      證責任者，乃特定法律效果之發生或不發生所必要之事實
      存在與否不明之場合，當事人之一造因此事實不明，將受
      不利益之判斷，乃必須就該事實提出有關證據，使法院信
      其主張為真實；另意外傷害保險係在承保被保險人非由疾
      病引起之外來突發事故所致傷害及其所致殘廢或死亡之損
      失，而人之傷害或死亡之原因，其一來自內在原因，另一
      則為外來事故（意外事故），所謂外來事故（意外事故）
      ，係指內在原因以外之一切事故而言，其事故之發生為外
      來、偶然而不可預見。意外傷害保險契約之受益人請求保
      險人給付保險金，雖應證明被保險人係因意外事故而受傷
      害，惟受益人如證明該事故確已發生，且依經驗法則，其
      發生通常係外來、偶然而不可預見者，應認其已盡證明之
      責。於此情形，保險人如抗辯其非屬意外，自應就其抗辯
      之事實負證明之責，始符合舉證責任分配之原則（最高法
      院九十六年度台上字第二十八號判決意旨參照）。又傷害
      保險人於被保險人遭受意外傷害及其所致殘廢或死亡時，
      負給付保險金額之責；保險法第一百三十一條第一項亦有
      明文。準此以言，若保險人於保險事故發生時主張有拒絕
      給付之事由，即應就此有利於己之事實負舉證責任（最高
      法院九十一年度台上字第二一八七號判決意旨參照），合
      先敘明。
（二）本件被保險人楊欣寧於九十六年十一月十七日上午許，為
      消防人員在台北縣中和市○○路通往烘爐地半山腰之廢棄
      工寮火災現場處發現業已死亡，而楊欣寧屍體經檢察官相
      驗結果，認定其屍體因重度燒灼無法判定生前或死後燒灼
      ，死者生前無飲用酒精性飲料；死亡方式未確認等情，有
      板橋地檢署相驗屍體證明書影本乙紙在卷可憑，復為被告
      所不爭執，準此，可見楊欣寧致死原因非因疾病所引起，
      自亦難謂有何得預見而非屬意外突發之狀況。揆諸上開說
      明，應認原告就楊欣寧係因意外事故而死亡，已盡證明之
      責。至被告抗辯楊欣寧死亡可能係其自殺之故意行為所致
      云云，自應由被告就此負擔舉證責任，然被告就此並未提
      出任何積極事證以實其說，其空言抗辯即無足取。
五、按被保險人於系爭保約有效期間內，因遭意外傷害事故，致
    其死亡時，被告依照系爭保約約定，給付保險金，此為系爭
    保險契約第二條第一項所明定，而本件系爭保險契約內所定
    之保險事故業已發生（即被保險人楊欣寧意外死亡），已如
    前述，被告依系爭保險契約，即有給付保險金之義務，從而
    ，原告以其為保險契約之受益人，請求被告給付保險金共三
    百萬元，及自起訴狀送達翌日即九十七年七月十八日起至清
    償日止，按週年利率百分之五計算之利息，為有理由，應予
    准許。又本件事證已臻明確，兩造其餘攻擊防禦方法，核與
    本案事實及判決結果不生影響，爰不予一一審究，併此敘明
    。
六、本訴判決，原告陳明願供擔保以代釋明聲請宣告假執行，核
    無不合，爰酌定相當擔保金額，准予宣告之
據上論結，本件原告之訴為有理由，爰依民事訴訟法第七十八條
項、第三百九十條第二項，判決如主文。
中    華    民    國    98    年    2     月    23    日
                      民事第二庭  法  官  石有為
以上正本係照原本作成。
如不服本判決，應於判決送達後廿日之不變期間內，向本院提出
上訴狀。
中    華    民    國    98    年    2     月    23    日
                                  書記官  顏伯儒


司法院資訊處製作；財團法人民間司法改革基金會備份。
